臺灣彰化地方法院民事判決　九十一年度婚字第三三七號
　　原　　　告　乙○○
　　被　　　告　甲○○
右當事人間請求履行同居事件，本院判決如左：
    主    文
被告應與原告同居。
訴訟費用由被告負擔。
    事    實
甲、原告方面：
    一、聲明：如主文所示。
    二、陳述：
        （一）原告於民國（下同）八十七年七月十一日與被告甲○○結婚，之後即
              入伍服役，而於八十九年五月十九日退伍後，發現被告經常藉口身體
              不適長達八個月未履行夫妻義務，本以身體健康為重不疑有他，之後
              發現被告經常下班未歸，更於九十年十月三日離家出走，丟下家庭、
              子女於不顧，其間原告曾赴警局申報被告為失蹤人口，有失蹤人口協
              尋資料可證。
         （二）伊未去賭博，反而是被告自己到彰化市最佳女主角瘦身中心花了十
               八萬元，被告產子時，伊在病房陪伴，亦未曾對被告發脾氣，九十
               年中秋節是被告自己離家出走的，伊並未罵被告。伊亦未命令被告
               睡覺不准蓋棉被，更未用毛巾沾酒精塞住被告之口鼻，未掐被告之
               脖子，未禁止被告返家，未恐嚇被告。被告之胞妹向伊說，被告與
               某個男子住在其住處，伊亦有見過被告之手機簡訊，內容為「老婆
               ，好幾天沒看到你了」等語，伊取去交被告家人查看，其家人卻表
               示這沒有什麼，只是遊戲而已。被告稱伊在九十一年一月在半路攔
               下她並毆打之等語是不實在的。
         （三）九十一年六月一日，警方通知伊，稱被告失蹤人已找到，伊有去台
               北用手敲其後腦，因為被告當場說她有錢了，不要原告。
         （四）被告婚後有外出工作，但沒有像被告之母所稱的，伊賭博賭輸被告
               之一百多萬元，被告根本沒那麼多錢；伊母親曾自任會首，招募互
               助會，被告之姨媽等人均有參加，若被告稱其有匯款至伊於農會所
               立帳戶，即與該互助會有關，並非讓伊花掉。伊自退伍後，先至台
               北針織廠工作，嗣又回彰化送貨，工作一直未間斷過，直至九十年
               九月間才被老闆辭退，就跟朋友經營海產生意。伊本身亦有聲請信
               用卡，平日外出若一方未帶信用卡，即會使用另方之信用卡，被告
               自己刷爆自己的信用卡，卻賴帳稱係伊花掉的。有時被告會與伊一
               同用信用卡預借現金，借得之金錢是兩人一起買東西用掉。家裡以
               伊爺爺名義貸款之六十萬元是用來做為兩造結婚之費用，因利息太
               高，故伊家裡商請被告之母先代為償還，伊家裡再按月清償予被告
               之母，嗣因被告離家，伊即未清償。
         （五）被告曾向伊提起要遷回彰化市，但伊不知被告是何時遷回的；伊在
               家時未曾見過被告回去過。兩造結婚及所生子女之金飾均不見，被
               告不知取去何處。
         （六）彰化縣政府訪視報告中稱伊花十萬元抓姦等情是不實在的。
         （七）被告自從離家後，從未關心過孩子，自伊提出惡意遺棄之告訴後，
               被告始回彰化。
    三、證據：提出戶籍謄本一件、受（處）理查尋人口案件登記表一件為證。
乙、被告方面：
    一、聲明：（一）原告之訴駁回。（二）訴訟費用由原告負擔。
    二、陳述：
        （一）被告有不能與原告同居之正當理由，被告已另對原告提出離婚之請求
              （註：兩造另有離婚等事件，繫屬本院分案號：九十一年度婚字第三
              三八號）。
        （二）被告嫁予原告為妻，惟婚後被告發覺，兩造個性及思想觀念極端不合
              ；且原告並無經濟基礎，又因婚後不久原告即入伍服兵役，家庭生活
              重擔更落在被告身上，被告外出工作所得不足支應家庭開銷每需請求
              娘家支援。惟原告均未思及如何解決困窘之經濟問題，反而沈溺賭博
              將當兵之薪餉所得及被告手頭上之可用金錢取去賭博，揮霍一空；尤
              甚者，當被告於醫院產下第一胎即長女時，原告竟未在原告身旁守候
              ，留下被告一人，身處恐懼之境，而跑至小鋼珠店玩樂，完全不顧被
              告產程危險，著實讓被告心寒不已。原告服完兵役歸來，亦仍未改賭
              習，無固定職業，老是向被告伸手要錢，無錢供原告花用，即無故莫
              名亂發脾氣，於九十年中秋節更因小孩子在哭，原告與婆婆爭吵等細
              故，將責任歸諸被告並將被告辱罵得一文不名，人格掃地。
        （三）兩造生活屢因原告惡行而失調，九十年十月初原告喝令被告不准蓋棉
              被睡覺，有時原告稍不如意，更用毛巾沾酒精塞住被告之嘴巴及鼻子
              ，並掐被告脖子，欲致被告於死，於九十年十月六日原告竟索性將被
              告趕出家門，不准被告再回來，惟當被告出走後，原告竟又打電話恐
              嚇：「一星期不回來，你家人會有不測」等語；並屢向被告誣稱：「
              被告與外面男人同居通姦」，偶瞥見被告手機有簡訊，並言：「姦夫
              打來了」以此污衊被告人格，於九十年十月中旬更鬧得被告之娘家（
              有證人李秀）雞犬不寧。於九十一年一月間原告又半路攔下被告毆打
              （此部份被告無法提出驗傷單或目擊證人證明，但被告有將此事告知
              證人李秀），被告為免除對原告之恐懼，外出台北工作，原告更於九
              十一年六月一日追至台北被告之上班場所以手猛敲被告之後腦，當場
              被告難堪至極。
        （四）伊母親張美玉到庭證稱原告賭博花掉約一百六十萬元，其中六十萬元
              部份，是原告他們家以原告爺爺之名義向農會貸款六十萬元，伊母親
              拿六十萬元出來幫原告他們家償還農會貸款；其餘一百萬元部份，是
              包括以伊之名義用信用卡預借現金之數額、兩造之薪水收入及伊公公
              每月給伊之零用金總加起來的。
        （五）伊申請之信用卡有兩張，伊使用信用卡之時間比原告早，且額度亦為
              原告之兩倍。
        （六）伊有至彰化市最佳女主角美容店，刷卡花了五、六萬元。
    三、證據：提出被告之中國信託商業銀行、世華聯合商業銀行、台新國際商業銀
        行信用卡繳款單影本共五張（註：金額合計共十八萬零一百八十元）、合作
        金庫存款憑條影本一張（戶名：蔡淑惠、存款金額一萬九千五百元、存款人
        甲○○即被告）、郵政國內匯款報據影本一張（受款人：彰化縣水電工會、
        匯款人乙○○即原告、金額：八千三百八十元）、存摺明細影本一件、合作
        金庫明細表影本三張為證，並聲請訊問證人即被告之母張美玉。
丙、本院依職權調閱本院九十一年度婚字第三三八號離婚等事件卷宗並影印附卷參佐
    。
    理      由
一、原告主張兩造夫妻關係現仍存續中，被告於民國九十年十月六日離家出走迄今等
    情，業據提出戶籍謄本一件、受（處）理查尋人口案件登記表一件為證，被告亦
    不爭執，堪信為真實。
二、被告雖辯稱其係遭原告驅趕出門等語，惟遭原告否認，且據證人即原告之母郭施
    樹蘭於兩造另案訴請離婚等事件（註：即本院九十一年度婚字第三三八號）九十
    一年十一月五日言詞辯論時到庭證稱：兩造在房間內之情形如何，伊不知道，但
    在房間外之相處情形很好，不曾吵架；九十年八月廿日（註：筆錄漏記「農曆」
    二字），當天我們還一起去吃東西，回來就看到被告在收拾東西說要離開，我問
    她原因為何？被告說，今天不離開，改天還是會離開，我挽留不住她，也不知道
    她為何要離家等語，被告時對證人郭施樹蘭所言亦未予爭執，是被告辯稱其係遭
    原告趕出家門乙節並不實在。
三、被告另辯稱兩造婚後不久原告即入伍服兵役，家庭生活重擔更落在被告身上，被
    告外出工作所得不足支應家庭開銷每需請求娘家支援。惟原告均未思及如何解決
    困窘之經濟問題，反而沈溺賭博，將當兵之薪餉所得及被告手頭上之可用金錢取
    去賭博，揮霍一空；尤甚者，當被告於醫院產下第一胎即長女時，原告竟未在被
    告身旁守候，留下被告一人，身處恐懼之境，而跑至小鋼珠店玩樂，完全不顧被
    告產程危險，著實讓被告心寒不已。原告服完兵役歸來，亦仍未改賭習，無固定
    職業，老是向被告伸手要錢，無錢供原告花用，即無故莫名亂發脾氣，於九十年
    中秋節更因小孩子在哭，原告與婆婆爭吵等細故，將責任歸諸被告並將被告辱罵
    得一文不名，人格掃地等情，並舉證人即被告之母張美玉到庭證稱：被告在婚後
    ，有回娘家拿約一百多萬元，且哭訴被虐待，被告說原告常去賭博，原告在八十
    九年間也電話中向伊表明，其不會再去賭博了，但原告未戒除賭博之習慣，反變
    本加厲賭掉約一百六十餘萬元，甚至將伊要給被告買機車之錢都拿去賭掉，原告
    亦曾拿被告之信用卡去預借現金賭博，且還跟被告之友人蔡淑惠借錢，因為原告
    無錢繳納水電工會的會費，伊還幫原告匯款八千多元代繳，被告申請之信用卡缺
    錢繳納，伊即利用其個人帳戶轉帳幫被告繳納；某日深夜，被告打電話回來，說
    原告將她由床上踢下來，又拿照明燈照她的眼睛，讓她不能睡覺，被告又轉述稱
    ，她跟原告說她要回娘家住幾天，原告即稱：妳若回家住，就不要回來了；九十
    年十一月間，被告回去探視子女，原告就騙說小孩在樓上，上樓後，原告即用毛
    巾沾酒精塞住被告之口鼻並掐住被告之脖子，被告跟她的老師李秀說，李秀再跟
    伊說，伊打電話問被告之婆婆，其婆婆說，怪不得毛巾有那麼濃的酒精味，自此
    ，被告之婆婆即告知被告不要再跟原告聯絡了，假如要看小孩，就帶出來讓被告
    ，伊問被告之婆婆，為何原告那麼喜歡賭博？被告之婆婆說，原告無聊就去賭博
    等語，證人張美玉並提出被告之中國信託商業銀行、世華聯合商業銀行、台新國
    際商業銀行信用卡繳款單影本共五張、合作金庫存款憑條影本一張（戶名：蔡淑
    惠、存款金額一萬九千五百元、存款人甲○○即被告）、郵政國內匯款報據影本
    一張（受款人：彰化縣水電工會、匯款人乙○○即原告、金額：八千三百八十元
    ）、存摺明細影本一件、合作金庫明細表影本三張以實其說，然均據原告否認在
    卷，且核諸證人張美玉所提上開單據影本，或僅能證明被告繳納個人信用卡消費
    金額、個人匯款情形及個人存款帳戶提款情形，且前述信用卡繳款單據所表彰金
    額合計僅十八萬零一百八十元，亦與證人張美玉所稱有一百六十餘萬元不符，惟
    均不足以證明係供原告取用以賭博揮霍淨盡；況被告亦自陳（九十一年十一月五
    日言詞辯論）伊母親到庭作證稱被告賭博賭掉約一百六十餘萬元云云，其中六十
    萬元部份，乙○○他們家以乙○○爺爺之名義向農會貸款六十萬元，伊母親拿六
    十萬元出來幫乙○○他們家償還農會貸款；其餘一百萬元部份，是包括以伊之名
    義用信用卡預借現金之數額、兩造之薪水收入及伊公公每月給伊之零用金總加起
    來的等語，益證證人即被告之母張美玉所言與事實不符，難予採信；至於證人張
    美玉證述有關原告虐待被告之種種情節，均係依據被告之轉述而為，非本於自身
    之見聞，自難遽予採信。又據證人即原告之母郭施樹蘭到庭（同前九十一年度婚
    字第三三八號離婚等事件九十一年十一月五日言詞辯論）證稱：兩造婚後均有工
    作，原告婚後一周即入伍，伊無聊即外出就業，被告亦回娘家居住，直至原告退
    役後，被告始返回夫家同住；原告服役近一年時，長女出生，原告退伍後，被告
    即換工作改當會計，原告則先至桃園，嗣搬回彰化，產下次女後，原告改任司機
    ，原告一直都有工作；原告在家裝設兩台電腦在玩，有時一、二次會到外面去玩
    ，但伊未跟原告出去，故不知原告在外玩什麼；原告當兵之薪餉及退伍後之所得
    如何支配，伊不知道，但被告嫁過來後，伊先生每月給被告五千元；被告生第一
    胎時，是原告帶被告去的，伊去看時，因被告尚未生產，乃先行返家等語，被告
    亦自陳其公公即原告之父每月有給零用金等語，是依證人郭施樹蘭之證詞，亦難
    認被告所辯原告有沈溺賭博、虐待被告等情為實在。至於證人郭施樹蘭雖亦證稱
    ：「我沒聽過原告不准被告蓋棉被睡覺，但被告有提起過，說原告曾以毛巾沾酒
    精塞住被告之口，被告並有拿一條毛巾給我看，是有一個味道，但是情形如何我
    不清楚」「（問：是否瞭解原告有否拿錢去賭博、揮霍一空的情形？）我那時幫
    他們照顧兩名小孩，要求被告壹個月給我一萬五千元買菜，她說原告把錢全都拿
    去玩電玩玩光了。」等語，惟上述證人郭施樹蘭之證詞係聽聞被告之言，並非本
    於自己之經歷而為證言，亦難援此即謂原告確有將財產賭博揮霍淨光及原告用毛
    巾沾酒精塞住被告之嘴巴及鼻子，並掐被告脖子，欲致被告於死之情，是被告此
    部份辯解亦難認為真實。
四、被告又辯稱原告將伊趕出家門後，原告竟又打電話恐嚇：「一星期不回來，你家
    人會有不測」，且於九十一年一月間原告又半路攔下被告毆打等語，原告否認在
    卷，被告復未舉證以實其說，自難認為實在。至於證人李秀即被告之老師雖曾於
    本院九十一年婚字第三三八號離婚等事件言詞辯論時到庭證稱被告有向伊轉述此
    事等語，惟證人李秀既未在場目擊，僅憑被告片面指述而作證，所為證詞自難採
    信，是被告此部份辯解亦不足採。
五、被告復辯解原告屢向被告誣稱：「被告與外面男人同居通姦」，偶瞥見被告手機
    有簡訊，並言：「姦夫打來了」以此污衊被告人格，於九十年十月中旬更鬧得被
    告之娘家雞犬不寧，令原告精神上痛苦不堪等情，查被告於九十年十月初離家出
    走，離家期間結交男性網友乙節，被告並未爭執，且據證人何逸琳即被告之胞妹
    到庭證稱：原告打電話給伊，伊告知原告，被告去找網友等語（詳本院九十一年
    度婚字第三三八號離婚等事件九十一年九月六日言詞辯論筆錄），是此部份事實
    堪予認定。又查九十年十月中旬，原告因見被告的手機簡訊內容有：「老婆，好
    幾天沒看到你了」字樣，而至被告之娘家理論乙節，被告雖辯稱：原告所稱手機
    簡訊之事，內容伊記不清楚，但不是原告所稱之「老婆，好幾天沒看到你」等語
    ，但由證人李秀即被告之老師所證稱：「九十年十月中旬看到兩造在對罵，甲○
    ○在哭，我問乙○○為何那麼生氣，他說，有男人打電話給甲○○」等語，可知
    被告在離家期間與男性網友交往，彼此通話或有親狎、曖昧意味，原告身為被告
    之夫，知悉後前往被告娘家理論、指責被告，亦屬人情之常，是被告援此為其未
    與原告同居之理由亦不足採。
六、被告復辯稱原告於九十一年六月一日追至台北被告之上班場所當眾毆打被告之後
    腦乙節，固據原告自認在卷，且有被告所提就醫之診斷書在卷可稽，惟原告主張
    因為被告當場說她有錢了，不要原告，伊始出手等語，被告未予否認，茲被告自
    九十年十月初即離家在外，並將兩造所生兩名幼女留予原告照顧，原告對被告因
    此心懷怨懟，而於尋著被告後，復遭被告冷語奚落，情緒失控下而有敲擊被告後
    腦之舉，但未造成何重大傷勢，此由被告於本院九十一年婚字第三三八號離婚等
    事件所提診斷書記載即可明之，原告此舉固有不當，但客觀上尚難認為被告可援
    為拒絕同居之正當理由。
七、查夫妻雙方原本來自不同家庭，有不同之生活背景及習慣、理念，因婚姻而結合
    ，非因婚禮之完成而當然水乳交融，亟待夫妻共同努力，雙方長期持續溝通、包
    容，始能有幸福、美滿之生活，本件，兩造因夫妻生活不協，對於生活中所生衝
    突、齟齬，被告藉以離家之逃避方式拒與原告履行同居義務，尚難認其有拒絕履
    行同居義務之正當理由。按夫妻互負同居之義務，民法第一千零零一條有明文規
    定。被告不履行同居義務，又無不能履行同居義務之正當理由，是原告依上開規
    定訴請被告履行同居，依法應予准許。
據上論結：本件原告之訴為有理由，依民事訴訟法第七十八條，判決如主文。
中　　　華　　　民　　　國　　九十一　　年　　 十一　　 月　　 十五　　 日
                                    臺灣彰化地方法院家事法庭
~B法　　　官　簡　燕　子
右為正本係照原本作成。
如對本判決上訴應於判決送達後廿日內向本院提出上訴狀。
中　　　華　　　民　　　國　　九十一　　年　　 十一 　　月　　 十五 　　日
~B法院書記官　葉　春　涼
